【裁判字號】    89,交易,831
【裁判日期】    891202
【裁判案由】    公共危險
【裁判全文】
~w2z2;臺灣高雄地方法院刑事判決~w1z1;     八十九年度交易字第八三一號
    公  訴  人  臺灣高雄地方法院檢察署檢察官
    被      告  丁○○
右列被告因公共危險案件，經檢察官聲請簡易判決處刑（八十九年度偵字第一八六○
三號），嗣經本院高雄簡易庭認為不宜以簡易判決處刑，移由本院依通常程序審理，
本院判決如左：
    主  文
丁○○無罪。
    理  由
一、公訴意旨係以︰被告丁○○明知飲酒後其吐氣所含酒精成份超過每公升零點二五
    毫克以上者，不得駕車，竟於民國八十九年八月十五日夜間八時許，在雲林縣（
    起訴書誤繕為嘉義縣）北港附近，飲用一瓶啤酒，復於同年八月十六日凌晨零時
    四十五分許，酒後駕駛牌照號碼Ｃ六─一四八二號自用小客車，沿國道一號高速
    公路由北往南方向行駛，途經南向三五七公里處（即高雄市楠梓區）時，因超速
    違規，為警攔查路檢，當場加以實施酒精測試結果，發現其吐氣所含酒精成份測
    定值高達每公升零點六一毫克，已超過絕對不能安全駕駛之每公升零點五五毫克
    之安全駕駛動力交通工具標準值，顯已達不能安全駕駛動力交通工具而致生公共
    危險，因認被告涉犯有刑法第一百八十五條之三服用酒類不能安全駕駛動力交通
    工具而駕駛罪嫌。
二、按犯罪事實應依證據認定之，無證據不得推定其犯罪事實，刑事訴訟法第一百五
    十四條定有明文。而刑事訴訟法上所謂認定犯罪事實之證據，係指足以認定被告
    確有犯罪行為之積極證據而言，如未能發現相當證據或證據不足以證明，自不能
    以推測或擬制之方法，以為裁判基礎，最高法院二十九年上字第三一○五號及同
    院四十年臺上字第八十六號分別著有判例；又認定不利於被告之事實，須依積極
    證據，苟積極證據不足為不利被告之認定時，即應為有利於被告之認定，更不必
    有何有利之證據，最高法院三十年上字第八一六號判例參照，此亦為刑法論理中
    「罪疑唯輕原則」之具體表現；無論直接證據或間接證據，其為訴訟上證明，須
    於通常一般人均不至於有所懷疑，而得確信其為真實之程度者，始得據之為有罪
    之認定，倘其證明尚未達此一程度，而有合理性懷疑之存在時，即無從為有罪之
    認定，若不能證明被告犯罪者，應諭知無罪之判決，刑事訴訟法第三百零一條第
    一項定有明文，合先敘明。
三、公訴人認被告有服用酒類不能安全駕駛動力交通工具而駕駛之犯行，無非係以被
    告於警詢中坦承不諱，並有酒精測試單、測試觀察紀錄表、內政部警政署國道公
    路警察局舉發違反道路交通管理事件通知單各乙紙在卷可資佐證為其論據。惟訊
    據被告丁○○堅決否認有此一犯行，辯稱︰伊並非行為人，乃別人盜用伊名字，
    警察查獲當日，伊人在高雄，平日在高雄市○○路上班幫朋友送貨等語。經查︰
  (一)本案犯罪行為人確曾於八十九年八月十六日警詢（內政部警政署國道公路警察局
    第五警察隊岡山分隊）中自承：渠於八十九年八月十五日夜間八時許起至九時許
    止飲酒後，同年月十六日凌晨零時四十五分，駕駛牌照號碼Ｃ六─一四二八號自
    用小客車，行經國道中山高速公路南向三五七公里處超速一四○公里，嗣於同日
    零時四十九分，為警攔檢吐氣中所含酒精成份每公升零點六一毫克；該部自用小
    客車車主係乙○○（住址詳卷）等語；另告知警方人員︰伊戶籍在高雄市○○區
    ○○里○○街一三六號，現居高雄市○○區○○路一六一號十三樓云云，並提出
    身分證原本供警方人員影印後存卷。
  (二)被告於八十九年十一月十八日本院審理庭訊中，經當時舉發員警甲○○、丙○○
    具結後指認稱︰被告並非當日違規之人，被告較違規人高；另當日違規之人所駕
    駛之自用小客車上，尚有一體型與被告相似之友人，但不是本案被告等語；而證
    人即牌照號碼Ｃ六─一四二八號自用小客車車主乙○○於該次庭訊中結證稱︰「
    （你認識的丁○○是如何認識的？）因為他是我客戶的員工，我是證券公司業務
    員，我跟丁○○認識約一年多接近二年，我客戶都叫他阿宏（台語），因後來他
    有事情要留資料，阿宏都寫丁○○，我客戶是吳閔陵，住三民區，地址我要回去
    查，丁○○是吳閔陵的員工，他們是做股票，公司是叫閔億公司，公司設在河堤
    路，現在搬到民族路的大樂附近」、「（對警卷所附的丁○○照片影本是否就是
    你認識丁○○？）是的，我一個多月前還有看過丁○○。丁○○向我借車是說要
    去開新娘車，他是說到中部接新娘，只有說他的朋友要結婚，還車的時候，車牌
    少一塊，他有拿紅單給我，他有拿二萬元給我，他說因他喝酒開車，要我幫他繳
    罰款。我後來要領牌出來，我去監理處要領，我繳了罰款，將車牌領回，我找他
    找一個多月，他的電話都停掉了，丁○○現在已經沒有在吳閔陵那邊工作了」等
 語。互核證人等上開證詞，足認被告應非本件酒醉駕車之行為人。
  (三)被告並於庭訊中提出身分證原本，經本院當庭勘驗，確於八十九年三月十三日補
    發，有國民身分證正反面影本在卷供參。復以，觀諸前揭警卷中所檢附之違規行
    為人國民身分證影本上之照片，顯與被告臉型、五官等外貌特徵迥不相牟，殊屬
    不同之人甚明。
  (四)又經本院依職權調查：
  1.被告曾於八十九年三月十二日，在高雄市○○路，遺失其國民身分證，並於八十
    九年三月十三日向高雄市三民區戶政事務所申請補領國民身分證，有高雄市三民
    區戶政事務所八十九年十月二十一日高市三戶字第一二九六五號函及檢附補領國
    民身分證申請書在卷可稽。
  2.被告所有違反道路交通管理事件，為警舉發者，除八十九年八月十六日曾有駕駛
    牌照號碼Ｃ六─一四二八號自用小客車違規紀錄二筆外，並無駕駛該牌照號碼自
    用小客車違規紀錄，有高雄市交通事件裁決所八十九年十月二十五日高市建交裁
    字第六八一一號書函及檢附之駕照吊扣、吊銷及違規紀錄查詢報表附卷足憑。
  (五)本件酒醉駕車行為人，並未隨案移送臺灣高雄地方法院檢察署偵查，有內政部警
    政署國道公路警察局第五警察隊八十九年八月十六日（八九）公警國五刑字第一
    ○四六九號刑事案件移送書附卷（偵查卷）可攷；再者，本件行為人於偵查中亦
    未曾到署接受調查，此有本案偵查卷可佐。
四、綜上所述，本件酒醉駕車行為人顯非被告而另有其人至明，揆諸首揭說明，被告
    犯行既不能證明，自應依法諭知無罪之判決，以免冤抑。
五、本件行為人曾於警詢筆錄中留下八枚指紋及照片影本，且於酒精濃度測試單留有
    指紋一枚，舉發違反道路交通管理事件通知單上簽收之被告署名一枚，此部分另
    涉犯有行使偽造私文書、偽造署押及其他等罪嫌，宜另由檢察官依法處理，末此
    敘明。
據上論斷，應依刑事訴訟法第三百零一條第一項，判決如主文。
本案經檢察官李宛陵到庭執行職務。
中      華      民      國    八十九    年     十二     月      二      日
                                  臺灣高雄地方法院交通法庭
                                      法  官
如不服本判決，應於判決送達後十日內，向本院提出上訴狀。


司法院資訊處製作；財團法人民間司法改革基金會備份。
